【裁判字號】    98,易,131
【裁判日期】    981207
【裁判案由】    詐欺等
【裁判全文】
臺灣雲林地方法院刑事判決             98年度易字第131號
公  訴  人  臺灣雲林地方法院檢察署檢察官
被      告  甲○○
選任辯護人  郭隆偉律師
上列被告因竊盜案件，經檢察官提起公訴（98年度偵字第834 號
），本院判決如下：
    主  文
甲○○無罪。
    理  由
一、公訴意旨略以：被告甲○○與乙○○（本院另行審結），共
    同意圖為自己不法之所有，於民國97年10月11日18時許，推
    由乙○○駕駛車牌號碼8905-EC 號自小客貨車，前往雲林縣
    麥寮鄉新吉村防風林風力發電工地第4 號機組貨櫃屋內，持
    其被告甲○○提供客觀上可傷害人生命、身體之鐵剪刀1 把
    ，竊取「漢翔公司」所有之油壓工具3 台、油壓管路1 條（
    長20公尺）、螺栓套筒2 粒、接地線2 條（長4 公尺）、電
    纜1 條（長4 公尺），得手後，由乙○○撥打0000000000、
    0000000000號行動電話與被告甲○○持用之0000000000、00
    00000000號行動電話，告知贓物已順利到手，乙○○旋將上
    開贓物運往甲○○接應所在之某倉庫，嗣被告甲○○將其中
    1 台油壓工具出售後，分次共交付新臺幣（下同）3 萬3 千
    元與乙○○，因認被告甲○○涉犯刑法第321 條第1 項第3
    款之攜帶兇器竊盜罪嫌等語。
二、程序部分：
  (一)本案為刑事訴訟法第376 條第1 款所列案件，依同法第284
    條之1 規定，由法官獨任審判，先予敘明。
  (二)證據能力之認定：
  1.被告及其辯護人爭執乙○○於警詢中之陳述為審判外之陳述
    ，無證據能力。按被告以外之人於審判外之言詞或書面陳述
    ，除法律有規定者外，不得作為證據；又被告以外之人於檢
    察事務官、司法警察官或司法警察調查中所為之陳述，與審
    判中不符時，其先前之陳述具有較可信之特別情況，且為證
    明犯罪事實存否所必要者，得為證據，刑事訴訟法第159 條
    第1 項、第159 條之2 分別定有明文。據此，乙○○97年10
    月13日之警詢筆錄，屬審判外之陳述，又無其他較可信之特
    別情況，無前開傳聞例外規定之適用；另乙○○於98年1 月
    12日於警詢中之陳述與其於本院審理時結證所陳，核無明顯
    不符之處，亦無前開傳聞例外規定之適用，是乙○○於警詢
    中之陳述自均不具證據能力。惟仍得以之作為彈劾證據，用
    來爭執乙○○陳述之證明力（參最高法院94年度台上字第68
    11號判決意旨）。
  2.按被告以外之人於偵查中向檢察官所為陳述，除顯有不可信
    之情況者外，得為證據，刑事訴訟法第159 條之1 第2 項定
    有明文。檢察官在偵查中對被告以外之人所為之偵查筆錄，
    性質上屬傳聞證據，惟刑事訴訟法規定檢察官代表國家偵查
    犯罪、實施公訴，依法其有訊問被告、證人及鑑定人之權，
    證人、鑑定人並須具結，而實務運作時，檢察官偵查中向被
    告以外之人所取得之陳述，原則上均能遵守法律規定，不致
    違法取供，其可信度極高，職是，被告以外之人前於偵查中
    已具結而為證述，除反對該項供述得具有證據能力之一方，
    已釋明「顯有不可信之情況」之理由外，不宜遽指該證人於
    偵查中之陳述不具證據能力。證人乙○○在檢察官面前之證
    述筆錄（見偵查卷第69-71 頁），係檢察官令其以證人身分
    具結後所為之證述，有該證人結文附卷可稽（見偵查卷第73
    頁），被告及辯護人並未提及檢察官在訊問時有不法取供之
    情，亦未釋明上開證人之證述有何顯不可信之情況，依上開
    規定，乙○○在檢察官面前之證述筆錄，自得作為本案證據
    使用。
  3.被告以外之人於審判外之陳述，雖不符刑事訴訟法第159 條
    之1 至之4 等4 條規定，而經當事人於審判程序同意作為證
    據，法院審酌該陳述作成時之情況，認為適當者，亦得作為
    證據，同法第159 條之5 第1 項定有明文。經查，除乙○○
    在檢察官面前之證述筆錄外，本判決後開引用各該被告以外
    之人於審判外之陳述，原則上均不得作為證據，惟被告及辯
    護人在本院審理中均明示同意上開證據可供證據使用（見本
    院卷一第45頁）。本院審酌上開證據製作時之情況，並無違
    法不當之情事，認為以之作為證據應屬適當，揆諸前開規定
    ，應認該等證據例外均具有證據能力。
三、按犯罪事實應依證據認定之，無證據不得認定犯罪事實；不
    能證明被告犯罪者，應諭知無罪之判決，刑事訴訟法第154
    條第2 項、第301 第1 項分別定有明文。又認定犯罪事實所
    憑之證據，雖不以直接證據為限，間接證據亦包括在內，然
    而無論直接或間接證據，其為訴訟上之證明，須達於通常一
    般之人均不致有所懷疑，而得確信其為真實之程度者，始得
    據為有罪之認定（最高法院76年度台上字第4986號判例意旨
    參照）。又檢察官對於起訴之犯罪事實，應負提出證據及說
    服之實質舉證責任，倘其所提出之證據，不足為被告有罪之
    積極證明，或其指出證明之方法，無從說服法院以形成被告
    有罪之心證，基於無罪推定之原則，自應為被告無罪判決之
    諭知，最高法院92年度台上字第128 號判例亦已明揭其旨。
四、公訴意旨認被告涉犯刑法第321 條第1 項第3 款之攜帶兇器
    加重竊盜罪嫌，係以：乙○○於偵查中證述與被告共同行竊
    ，乙○○不致甘冒偽證罪風險誣陷被告，且乙○○指證案發
    當晚曾以電話與被告通聯，亦有卷附通聯調閱查詢單1 份可
    憑，為主要論據。訊據被告堅詞否認何加重竊盜犯行，辯稱
    ：我並沒有提供鐵剪刀給乙○○，我只有使用0000000000門
    號行動電話，未曾使用過0000000000門號行動電話等語。辯
    護人則為被告辯護稱：本案檢察官起訴被告僅有乙○○之指
    證為唯一證據，而乙○○之證詞前後有多處矛盾，不可採信
    ，另被告與乙○○之關聯，僅止於將倉庫出租與乙○○任職
    之公司，無其他任何互動，電話通聯紀錄也不能證明2 人間
    有犯意之聯絡，請諭知被告無罪之判決。
五、本院判斷如下：
  (一)依證人丁○○即漢翔公司麥寮風力發電工地主任、證人許仁
    勇即安泰保全保司派駐漢翔公司麥寮風力發電工地保全員於
    警詢中之證述內容，其等於漢翔公司所有之油壓工具3 台、
    油壓管路1 條（長20公尺）、螺栓套筒2 粒、接地線2 條（
    長4 公尺）、電纜1 條（長4 公尺）於前揭時、地遭竊時並
    不在場，至多僅能證明上開物品確實失竊之事實，但無法證
    明係由何人所為，故不得逕以該2 人之證詞遽認被告有參與
    本案竊盜犯行。
  (二)有關乙○○是否與被告共同行竊乙節，據證人乙○○於第1
    次即97年10月13日警詢中係證稱，其當日下午6 時許，與綽
    號「小林仔」各駕駛1 部車輛前往上開工地貨櫃，「小林仔
    」在工地外道路旁等候，由其持鐵剪刀剪斷貨櫃鎖頭入內行
    竊，得手後，將竊得物品及鐵剪刀交還「小林仔」，但「小
    林仔」表示尚缺機械手1 支，其再度進入竊得機械手，並將
    所有物品交給「小林仔」，「小林仔」交付其現金4 萬元，
    復稱不知「小林仔」之真實年籍、姓名，僅知行動電話為00
    00000000號，年約40歲，左手上臂有刺青圖騰（見警卷第15
    -16 頁）。嗣乙○○於98年1 月12日警詢中則供出「小林仔
    」即係被告甲○○（見警卷第20頁），另於檢察官偵查中具
    結證稱，被告確實提供鐵剪刀，由其下手行竊後，再交被告
    銷贓（見偵查卷第70頁）。惟細繹乙○○第2 次警詢筆錄陳
    稱：97年10月18日晚上19時30分左右，我約戊○○到橋頭派
    出所前的便當店等候，我就打0000000000給「小林仔」，要
    他將1 組油壓機及機械手載出來，放好地方時，再告訴我帶
    人去拿（見警卷第19頁）。對此，乙○○於本院證稱，當日
    確實有撥打電話給被告，但忘記係以門號0000000000或0000
    000000號之行動電話（見本院卷二第9 頁）。然而，觀諸卷
    附被告自承當時由其持用之門號0000000000行動電話通聯紀
    錄查詢系統表所示，於97年10月18日，該門號均無與000000
    0000、0000000000門號通聯之紀錄（見偵查卷第37-38 頁）
    ，是乙○○之證詞即有疵累。再者，關於乙○○指證其與被
    告謀議行竊之情景，其於本院證稱：我們在閒聊，我提到聽
    公司人員說油壓機很值錢，約有上百萬元，被告本來不信，
    後來要我去拿出來，表示可以提供鐵剪刀，並替我銷贓，我
    看被告很老實，不會騙人，所以才相信他（見本院卷二第13
    頁反面）。由此可知，被告一開始根本不知道何謂「油壓機
    」，對行情價無所悉，亦非從事相關行業，而油壓機為特殊
    工具，乙○○如何能夠相信被告真有管道得以銷贓？益添乙○○證詞之可疑。凡此，乙○○之證詞既難率爾信憑，被告
    究有無參與乙○○指證之竊盜犯行，尚有合理之懷疑空間。
  (三)乙○○於第2 次警詢中陳稱其當日行竊前（即97年10月11日
    ），接獲被告來電告知可以行動（見警卷第21頁）。又乙○○亦指證被告共使用0000000000、0000000000門號行動電話
    。依0000000000門號行動電話通聯紀錄查系統表所載，乙○○於97年10月11日當日僅在21時許，以0000000000門號電話
    與被告通聯，2 人在乙○○當日18時許行竊前，沒有其他通
    聯（見偵查卷第28頁）。另0000000000門號行動電話，自97
    年10月11日17時41分起至同日20時21分許，與乙○○持用之
    0000000000門號電話固有7 次通聯紀錄，此觀卷附00000000
    00門號通聯調閱查詢單自明（見警卷第47-48 頁）。惟被告
    否認使用0000000000門號電話，經核對曾與0000000000門號
    通聯之電話，除乙○○使用之0000000000門號外，尚有門號
    為0000000000、0000000000號行動電話，該2 支門號之使用
    人依序為己○○、丙○○，此有上開通聯調閱查詢單及臺灣
    大哥大、中華電信資料查詢單各1 份在卷可證（見警卷第47
    -48 頁、本院卷一第51-52 頁），並據證人丙○○、己○○
    於本院證述屬實（見本院卷二第17頁反面、第25-26 頁）。
    己○○於本院具結證稱：我的名片裡有記載乙○○的電話，
    其中有0000000000號，當時乙○○交代我，若打0000000000
    、0000000000號找不到他，可以再打0000000000電話聯絡他
    ，因為乙○○在公司的作息都不正常，有時早上上班以後人
    就不見了，公司要我去找他，我打乙○○的電話都不通，他
    就留他父親的電話給我，並提出名片1 紙為憑（見本院卷二
    第17頁反面、第35頁）。觀諸附卷己○○提出之名片背面確
    實記載「漢文，0000000000、0000000000，爸，0000000000
    」等字樣，核之該等字體書寫之習慣、勾勒一致，可以排除
    係己○○事後添寫，且己○○與乙○○、被告均無恩怨，乙○○與己○○前係同事，被告僅為房東（見本院卷二第20頁
    ），己○○並無刻意偏坦被告，另陷乙○○入罪之動機，益
    增證己○○證詞之可信度，是被告辯稱該門號非其使用一情
    ，顯然非無所憑。再丙○○曾於97年10月10日、同年月11日
    接獲自稱「小林仔」或「阿林仔」之人以0000000000號行動
    電話撥打其使用之0000000000號行動電話，詢問鋼鐵行情價
    格，並當庭指出乙○○之聲音較似當時詢價之聲音，不是麥
    寮口音乙節，業經丙○○於本院證述明確（見本院卷二第26
    頁及其反面）。又本院當庭諭令乙○○與被告隨機立於丙○○身後，由被告及乙○○分別說出「我是小林仔」，丙○○
    亦能清楚辨識乙○○之音調與當日來電者之聲音相仿（見本
    院卷二第29頁反面），再佐以己○○前開亦證述0000000000
    行動電話係由乙○○之父親所使用，由此亦無法從丙○○之
    證詞，使本院得到0000000000門號行動電話於案發當時係由
    被告使用之確信。綜上，乙○○雖證稱於案發前後，均有與
    被告持用之0000000000門號行動電話聯絡，但該部分僅有乙○○1 人之證詞，別無其他證據可參，而丙○○、己○○均
    證述該支門號非由被告使用，被告之辯詞非虛，反而是乙○○之證詞有疑，難以盡信。
  (四)被告持用之0000000000號行動電話與乙○○持用之00000000
    00、0000000000號行動電話之通聯情形如下：97年10月10日
    、同年月11日各有1 通（前者通話時間22秒、後者5 秒）、
    同年月13日有5 通（通話時間各為62、22、23、15、29秒）
    ，同年月14日有3 通（通話時間為89、12、21秒），此有通
    聯紀錄查詢系統表1 份可稽（見偵查卷第28-32 頁）。被告
    與乙○○間之通聯固屬頻繁，有使人懷疑2 人間有謀議竊盜
    或銷贓之可能性，惟該通聯紀錄至多僅能證明2 人間確有聯
    絡，無法得知2 人談話內容。又被告與乙○○之前就已熟識
    ，2 人以電話聯絡，不足為奇。復以，2 人上開通聯中只有
    1 通在案發前，通話時間為22秒，被告與乙○○是否可以在
    如此短暫通聯中即合議行竊，亦有可疑，是不得執此作為認
    定被告犯罪之依據。
六、綜上所述，依檢察官提出之積極證據，尚不足以認定被告有
    與乙○○共同攜帶兇器竊盜之犯意聯絡或行為分擔，本院對
    被告是否涉犯上開犯行，尚有合理之懷疑存在。此外，復查
    無其他積極證據足認被告有公訴意旨所述之加重竊盜犯行，
    被告既未經證明犯罪，揆諸首揭說明，自應為被告無罪判決
    之諭知。
據上論斷，應依刑事訴訟法第301 條第1 項，判決如主文。
本案經檢察官庚○○庭執行職務。
中    華    民    國    98    年    12    月    7     日
                  刑事第二庭    法  官  曾鴻文
以上正本證明與原本無異。
如不服本判決應於收受判決後10日內向本院提出上訴書狀，並應
敘述具體理由；其未敘述上訴理由者，應於上訴期間屆滿後20日
內向本院補提理由書（均須按他造當事人之人數附繕本）。「切
勿逕送上級法院」。
                                書記官  顏錦清
中    華    民    國    98    年    12    月    7     日


司法院資訊處製作；財團法人民間司法改革基金會備份。
